【裁判字號】    90,自更(一),4
【裁判日期】    950821
【裁判案由】    侵占
【裁判全文】
臺灣桃園地方法院刑事判決           90年度自更(一)字第4號
自  訴  人  亞旭股份有限公司
代  表  人  癸○○
            辛○○
            子○○
兼上列 3人  壬○○  男  57.
代理人及反          身分證統一.
訴被告              住臺北市○.
                    居桃園縣楊.
被      告
即反訴原告  乙○○  女  50歲.
                    身分證統一.
                    住台北市○○路41號7樓之3
                    住臺北縣新.
                      1弄6號.
被      告  己○○○
                    女  50歲.
                    身分證統一.
                    住桃園縣中.
選任辯護人  羅美棋律師
被      告  庚○○  女  51歲.
                    身分證統一.
                    住臺北市○.
                    住臺北市○.
                      5之1號.
上列被告等因業務侵占等案件，經自訴人提起自訴暨檢察官移送
併案審理（92年度偵字第2625號），本院判決如下︰
    主  文
己○○○、乙○○、庚○○均無罪。
反訴部分不受理。
    理  由
壹、本訴部分：
一、自訴意旨略以：
（一）被告己○○○係亞旭股份有限公司（以下簡稱亞旭公司）
      之股東，於民國84年12月11日以無效之股東會決議，改選
      自己為董事長，並由其夫戊○○擔任亞旭公司實際負責人
      ，王蘇民為亞旭公司之監察人，王蘇民之配偶許志帆則為
      亞旭公司總經理。被告己○○○於85年7 、8 月間，基於
      侵占亞旭公司財產之概括犯意，明知亞旭公司之工廠登記
      證暨印章均在原負責人壬○○持有中並未遺失，竟先於85
      年3 月間於聯合報等刊登「茲遺失亞旭股份有限公司工廠
      登記證00-000000-00乙紙及工廠登記用印章及負責人章特
      此聲明作廢亞旭股份有限公司壬○○」不實之內容而行使
      ，足生損害於壬○○及亞旭公司，再由被告乙○○於85年
      3 月1 日在桃園縣楊梅鎮○○路○ 段718 之1 號亞旭公司
      之廠址成立加大國際股份有限公司（以下簡稱加大公司）
      ，再由被告己○○○偽造壬○○之私章、署押，持向桃園
      縣政府建設局工業課辦理工廠登記證之更名登記，將亞旭
      公司之工廠登記證變更為加大公司，實際上加大公司係由
      被告己○○○等人所操控。
（二）被告己○○○占有自訴人公司資產後，因明知自己所召開
      之臨時股東會係自始、確定當然無效，恐股東壬○○等所
      提出之股東會無效之訴勝訴後，無法繼續將公司資產據為
      己有，一方面捏造積欠廠租之事由，致函廠方出租人新和
      企業股份有限公司（以下簡稱新和公司），表示拋棄公司
      3 千餘萬元之機器設備等，以抵付廠租；另一方面勾結被
      告乙○○，以乙○○為人頭，於85年3 月1 日成立加大公
      司，名義上承租上述廠房，實際上佔用亞旭公司之所有機
      器設備、原物料、成品。
（三）被告己○○○與被告乙○○基於侵占之犯意聯絡，由被告
      乙○○設立加大公司，被告己○○○發函通知各協力廠商
      亞旭公司自同年5 月1 日起變更為加大公司，並將亞旭公
      司於80年5 月18日、82年9 月2 日分別交付予聖寅企業有
      限公司（下稱聖寅公司）、立曜工業股份有限公司（下稱
      立曜公司）保管之模具侵吞入己，再由加大公司與聖寅公
      司、立曜公司簽立保管單。
（四）被告己○○○與被告庚○○基於侵占之犯意聯絡，由被告
      己○○○代表自訴人於85年2 月16日與代表美國AUTO RAD
      IATOR SALES CO.LTD. （以下簡稱ARS 公司）之昱匯國際
      股份有限公司（下簡稱昱匯公司，負責人即被告庚○○）
      簽立虛偽之買賣合約書，將自訴人所有之36組模具（模具
      編號見本院85年度自字第157 號刑事卷宗卷二第68-1頁買
      賣合約書所載）出售予ARS 公司，事實上該36組模具係遭
      被告己○○○與被告庚○○共謀侵吞入己。
（五）被告己○○○召集亞旭公司股東會，決議將公司負責人壬○○變更為己○○○，而自訴人代理人壬○○不服該決議
      ，取回刻有「亞旭股份有限公司，負責人壬○○」等字樣
      之統一發票專用章2 枚後，被告己○○○仍盜用刻有「亞
      旭股份有限公司，負責人壬○○」等字樣之統一發票專用
      章蓋用於出售模具予昱匯公司之發票上。
（六）被告己○○○代表自訴人於85年4 月10日將自訴人所有之
      12組模具（型號9679、9870、935 、1577、9056、9677、
      9054、新象、88 2、9316、MARCH 、嘉年華）出租予被告
      乙○○所經營之加大公司，嗣後被告乙○○將承租之模具
      及屬自訴人所有之設備（即散熱片機《含刀具4 組2 箱》
      、瓦斯燃燒機2 組、空氣試壓機2 組、射出滑塊4 組）裝
      成3 個木箱後交還自訴人，然上開物品如今不知去向，顯
      遭被告己○○○、乙○○侵占入己。
（七）被告己○○○與被告乙○○基於侵占之犯意聯絡，共同侵
      占自訴人所有之車牌號碼AC-8227 號、KA-2298 號、LC-8
      560 號、LC-9257 號、RM-726號車輛。
（八）被告己○○○基於侵占之概括犯意，侵占自訴人有之下列
      財物：
  １、指示GO-DAN（GO-DAN INDUSTRIES） 公司分別於84年4 月
      12日、85年2 月26日將貨款美金58,404.33 元及貨款美金
      54,172.98 元（均扣除手續費）匯入被告己○○○在第一
      銀行中壢分行之0000-0000000號私人帳戶，惟己○○○未
      繳回公司。
  ２、指示鑫壯有限公司（以下簡稱鑫壯公司）分別於85年2 月
      9 日、85年2 月16日、85年3 月15日、8 5 年3 月26日將
      貨款新台幣100 萬元、80萬元、726,089 元及1,549,618
      元匯入被告己○○○在第一銀行中壢分行之0000-0000000
      號私人帳戶，惟己○○○未繳回公司而侵吞入己。
  ３、自訴人亞旭公司於84年12月8 日至85年3 月20日間出口貨
      物之價金合計美金920,570.25元，匯入後未見於公司帳冊
      ，應係遭被告己○○○侵占。
  ４、亞旭公司自84年12月至85年5 月底間內銷之貨款合計新台
      幣13,719,634元，惟不見入公司帳，應係遭被告己○○○
      侵占。
（九）被告己○○○與被告乙○○基於侵占之犯意聯絡，將自訴
      人所有之水箱零件（型號3881，計1365件，價值新台幣1,
      408,271 元）於85年5 月7 日由亞旭公司裝櫃，乙○○以
      加大公司名義出貨予美國之GO/DAN公司；又將自訴人所有
      之水箱零件（型號9678（739 件）、9056（259 件）、98
      63（43件）、881 （38件）、957 （2 件）、426 （16件
      ）及9753（46件），合計1,143 件（自訴意旨誤載為1,15
      1 件），價值1,648,629 元）於85年5 月9 日由亞旭公司
      裝櫃，被告乙○○再以加大公司名義出貨予美商ARS 公司
      。
（十）被告己○○○侵占亞旭公司之進口水箱120 個及亞旭公司
      之內銷汽車水箱702 個，另於85年4 月8 日將型號882 之
      水箱200 個送至瓦特公司併櫃外銷，均不見發票、帳冊。
    因認被告己○○○、乙○○、庚○○涉有刑法業務侵占、背
    信、偽造文書等罪嫌云云。
二、按犯罪事實應依證據認定之，無證據不得認定犯罪事實，刑
    事訴訟法第154 條第2 項定有明文。次按事實之認定，應憑
    證據，如未能發現相當證據，或證據不足以證明，自不能以
    推測或擬制之方法，以為裁判基礎（最高法院40年台上字第
    86號判例意旨參照）。又被害人係以使被告受刑事處罰為目
    的，故其陳述被告之犯罪情形，雖非絕對不得採為判決之基
    礎，但以陳述本身無瑕疵可指，且與事實相符者始得為之（
    最高法院56年台上字第698 號判決意旨參照）。又「被害人
    之陳述如無瑕疵，且就其他方面調查又與事實相符，固足採
    為科刑之基礎，倘其陳述尚有瑕疵，則在未究明前，遽採為
    論罪科刑之根據，即難認為適法」、「告訴人之告訴，係以
    使被告受刑事訴追為目的，是其陳述是否與事實相符，仍應
    調查其他證據以資審認」，最高法院61年台上字第3099號判
    例、52年台上字第1300號判例可資參照。
三、經查：
（一）就自訴事實（一）之部分：
  １、自訴人壬○○指訴被告己○○○冒用其名義登報聲明亞旭
      公司之工廠登記證及登記用章遺失乙節，固提出廣告1 則
      及報社收據、零用金申請單各1 紙為證（見本院85年度自
      字第157 號刑事卷宗卷一第23至第25頁），惟壬○○前於
      85 年6月25日對被告己○○○、乙○○、庚○○提出侵占
      告訴之告訴狀中係指稱被告己○○○於85年3 月間偽造壬○○之署名，在聯合報刊登亞旭公司工廠登記證及負責人
      章遺失之廣告，俾使乙○○得以向桃園縣政府取得營利事
      業登記證。乙○○取得營利事業登記證後，為使己○○○
      假藉加大公司名義，以達成侵占亞旭公司資產之目的，於
      85 年5月15日及17日，將亞旭公司本交付予聖寅公司及立
      曜公司保管之模具，改以加大公司之名義，交付予聖寅公
      司、立曜公司云云（見臺灣桃園地方法院檢察署85年度偵
      字第7980號偵查卷第1 頁）；又於88年7 月9 日另具狀對
      己○○○、乙○○、戊○○、許志帆提出涉嫌背信等告訴
      ，其告訴狀中改稱：被告己○○○、戊○○、許志帆委託
      王秋惠會計師事務所冒用壬○○之名義登報聲明亞旭公司
      之工廠登記證及登記用章遺失云云（見88年度他字第1668
      號偵查卷第6 頁）；而於91年10月8 日檢察官訊問時陳述
      稱：當初是許志帆與乙○○去刊登亞旭公司之工廠登記證
      遺失，是乙○○找的代書去辦，而印章並未遺失云云（見
      91年度偵續字第158 號偵查卷宗卷一第55頁反面）；復於
      本院審理中改證稱：因為伊於85年6 月1 日回到亞旭公司
      看到登報收據、報紙廣告內容，伊就到桃園縣政府去查，
      才發現被更名，亞旭變更為加大。但伊不知道實際上去報
      社辦理刊登手續的是何人，伊公司職員有去問，他說是1
      位王秋惠去辦的等語（見本院93年度訴字第1631號刑事卷
      宗卷一第75、76頁）。綜上所述，足見壬○○於其前述所
      提之各件刑事告訴案件中，就何人為其所指本件犯罪之行
      為人等節，前後所述並不一致，且就被告己○○○與戊○○、許志帆等人如何共同謀議、實施本件犯罪行為，亦未
      能明確指述，而僅係依其本人主觀上所認亞旭公司於斯時
      係由何人經營之推測，即指述被告己○○○有上開犯行，
      則其指述是否與事實相符，已屬有疑。況揆諸壬○○上開
      所陳內容，堪認其自始並未查知實際上為本件犯行之行為
      人究係何人，其指述顯有瑕疵，自不得據為認定被告己○○○有罪之依據。
  ２、次按，依卷附之工廠變更登記申請書（見本院90年度自更
      （一）字第4 號刑事卷宗卷一第233 至236 頁）所載，在
      「原登記工廠及負責人印章」欄位上僅蓋有「亞旭股份有
      限公司」之公司章印文，並未簽寫、蓋印壬○○或其他任
      何人之署名及私印文，且辦理該次變更登記之王秋惠會計
      師事務所負責人王秋惠於本院93年度訴字第1631號案件審
      理時結證稱：公司設立登記的申請登記除了簽證部分由伊
      親自處理外，其餘申請登記案件都是交給職員，伊只記得
      加大設立登記是我們事務所辦理的，詳細的情況伊不記得
      了，伊只知道收據是我們事務所製發出來的，但伊事務所
      的流動率很高，目前年資最久的只有4 、5 年，所以沒有
      辦法查知是何人經辦的等語（見該案刑事卷宗一第92、93
      頁），故此部分尚不足認被告己○○○有何偽造文書之犯
      行。
（二）就自訴事實（二）部分：
    １、有關自訴人指訴被告己○○○擅自終止廠房租約，並拋
        棄公司機器設備抵付租金，並勾結被告乙○○在同址成
        立加大公司乙節，自訴人雖主張其並未積欠新和公司任
        何租金，然新和公司於85年2 月23日以亞旭公司逾3 個
        月未繳租金為由，主動寄發存證信函予亞旭公司表明依
        雙方契約規定片面終止租約，亞旭公司收受後於同年月
        29 日 回函表明同意終止租約，此有該存證信函及亞旭
        公司回函各1 紙附卷可稽（見本院85年度自字第157 號
        刑事卷宗卷一第61、62頁）。另證人即新和公司總經理
        詹增松前於本院審理壬○○等人被訴妨害自由案件（85
        年度易字第3224號）審理中亦證稱：亞旭公司房租付到
        84 年11 月15日，後來伊用50萬元的押租金來抵房租，
        抵到85年2 月15日止，但3 月沒有收房租等語（見本院
        85年度自字第157 號刑事卷宗卷一第140 頁反面、第14
        1 頁正面），足徵亞旭公司確有積欠新和公司租金之事
        實，由此亦可證斯時亞旭公司之營運已陷入困境，從而
        就被告己○○○代表亞旭公司同意終止租約一事，難遽
        論其有何意圖為自己不法利益或損害公司利益之背信犯
        行。
    ２、另證人詹增松證稱廠房內機器仍為亞旭公司之物，僅出
        租廠房給加大公司（見88年度他字第1551號偵查卷宗第
        113 至115 頁），則亞旭公司是否確有如自訴人所指拋
        棄高價值之機器設備給新和公司之情，已非無疑。況加
        大公司使用之機器，係加大公司向中租迪和股份有限公
        司（以下稱中租迪和公司）購入（按該批機器原為亞旭
        公司持向中租迪和公司融資，後因無力清償，遭中租迪
        和公司轉售與加大公司），有買賣契約書、支票、統一
        發票及付款證明可憑（見臺灣桃園地方法院檢察署89年
        度偵字第373 號偵查卷宗卷二第115 至第119 頁），自
        訴人僅泛稱被告己○○○拋棄價值2 、3 千萬元之機器
        設備，卻無法具體指出機台型號，亦無證據可認加大公
        司購買機器之資金或中租迪和公司出售之機器仍為亞旭
        公司所有，尚難僅憑加大公司址設亞旭工廠原址（桃園
        縣楊梅鎮○○路○ 段718 之1 號）即片面臆測2 家公司
        互有勾結而推論被告己○○○、乙○○有何侵占之犯行
        。
（三）就自訴事實（三）之部分：
    １、依卷附之亞旭公司外包零件模具保管單、亞旭公司通知
        協力廠商之傳真、及聖寅公司交貨與亞旭公司之送貨單
        、統一發票，雖可證明亞旭公司前於80年5 月18日、82
        年9 月2 日分別將系爭模具交付予聖寅公司、立曜公司
        保管使用；有人曾以傳真方式向亞旭公司各協力廠表示
        ：從（85年）5 月1 日起本公司之資料有所變更，新資
        料公司抬頭：加大國際有限公司，發票地址：桃園縣楊
        梅鎮○○路○ 段718 －1 號，統一編號：00000000，亞
        旭公司啟等語，及於85年5 月間，聖寅公司有將側板、
        模板等貨物送至亞旭公司，並以加大公司為買受人開立
        統一發票等節，惟證人即聖寅公司負責人丑○○於本院
        93年度訴字第1631號案件審理中結證稱：伊公司自78、
        79年開始與亞旭公司配合沖壓零件部分，業務上係與亞
        旭公司的採購接洽，伊僅知道他們有換過負責人，伊並
        不認識加大公司負責人乙○○，伊自始至終都認為我交
        易的對象為亞旭，內部的事情我不清楚；亞旭公司在85
        年5 月間還有跟伊公司訂貨，發票是跟我們接洽的業務
        要求抬頭寫加大公司；模具現在還在聖寅公司，之所以
        改用加大的名義交由伊公司保管，可能是他們說公司換
        人、改名字，但是東西還是交到亞旭等語（見本院93年
        度訴字第1631號刑事卷宗卷一第84至88頁），證人即85
        年間立曜公司之負責人邱英雄於本院93年度訴字第1631
        號案件審理中結證稱：立曜公司與亞旭公司在84、85年
        間有業務往來，我們是亞旭公司的協力廠商，亞旭提供
        部分的模具，我們幫忙他們帶料、代工，伊個人有和壬○○、許志帆接觸過，但85年3 月份後何人負責經營，
        伊並不清楚，伊不記得曾看過乙○○；伊公司有接過亞
        旭公司通知協力廠商的傳真，他們有發通知給我們，我
        們跟他們確認，他們有說公司有爭議，所以名字改為加
        大，所以要我們改成加大，但是模具是一樣的等語（見
        本院93年度訴字第1631號刑事卷宗卷一第120 至122 頁
        ），依證人丑○○、邱英雄上開所證，可知被告己○○○、乙○○自始並未出面向聖寅公司、立曜公司主張上
        開傳真函之內容，亦未親自接洽處理系爭模具交付保管
        事宜，而均係亞旭公司之業務人員與聖寅公司、立曜公
        司聯繫並告知公司更名之事，則被告己○○○、乙○○
        是否參與及如何參與自訴意旨所述業務侵占各節，更無
        從僅以上開外包零件模具保管單、傳真、送貨單、統一
        發票，即作為對渠等不利認定之證據。
    ２、被告乙○○於審理中陳稱：模具原來是亞旭的沒有錯，
        因為亞旭不能做，伊聽ARS 公司講他們與亞旭公司有承
        諾，若是亞旭公司不能做的話，就要將亞旭的模具第一
        優先順位賣給ARS 公司，後來亞旭就賣給ARS 公司，而
        ARS 公司委託加大公司作汽車水箱，所以伊就透過庚○○向ARS 公司承租模具，伊就不用另外開模具。聖寅、
        立曜是作汽車水箱的零件，而我們從ARS 公司承租亞旭
        的模具，我們就與ARS 公司作點收，缺的一些模具，就
        要釐清，向亞旭公司查詢，其中有一些模具在聖寅、立
        曜的手裏，所以我們就要跟聖寅、立曜公司的講說公司
        現在是由我們加大公司承租。亞旭公司的人並沒有先向
        聖寅、立曜公司拿回模具，因為模具很重，亞旭公司只
        有說在那裡，並沒有拿回來再交給我們，聖寅是幫忙代
        工零件的公司。寫模具保管單給立曜、聖寅，是避免以
        後ARS 公司要向加大公司要回模具時，我們無法提出。
        加大有跟聖寅公司買模板、字碼，因為我們提供模具給
        聖寅製造。送貨單、暫收單等單據上面寫亞旭，是因為
        當時模具是亞旭交給聖寅，而且送貨是送到亞旭同地點
        ，加大公司當時還來不及完成訂貨的表格，聖寅以為是
        亞旭訂的，發票我們是開加大的，也是加大付款的等語
        （見本院93年度訴字第1631號刑事卷宗卷二第122 頁至
        第130 頁、本院85年度自字第157 號刑事卷宗卷二第41
        9 頁反面、90年度自更（一）字第4 號刑事卷宗卷一第
        122 、123 頁），此與卷附之昱匯公司與亞旭公司所簽
        優先承購約定書、昱匯公司代表美國ARS 公司與亞旭公
        司簽訂之買賣合約書、美國ARS 公司與加大公司簽訂之
        租賃契約書各1 份之內容相符（見本院85年度自字第15
        7 號刑事卷宗卷一第171 頁、85年度自字第157 號刑事
        卷宗卷二第68-1頁、第72頁），而自訴人代理人壬○○
        亦於審理中結證稱：有跟昱匯、美國ARS 公司訂立模具
        優先承買契約，契約內容若亞旭公司要結束營業或不生
        產該車種的模具的話，要優先賣給ARS 公司；8883與88
        3 型號為同一個型號的模具，亞旭公司全部只有1套883
        型號的模具，一套裡面有包含沖床、橡膠墊片等，沖床
        就分給立曜、聖寅等語（見本院93年度訴字第1631號刑
        事卷宗卷一第77頁、第78頁、第81頁）。另核外包零件
        模具保管單均載明車種883 （見85年度自字第157 號刑
        事卷宗卷一第33至35頁），而買賣合約書、租賃契約書
        亦載有8883型號模具，足見被告乙○○所言應與事實相
        符。
    ３、自訴人聲請傳訊證人丙○○、甲○○，惟證人丙○○已
        於本院93年度訴字第1631號案件審理時證稱其任職亞旭
        公司，只責責廠商進貨營收，只跟自己主管接觸，對公
        司印章保管，模具來源交付何人，均不知情或不復記憶
        （見該案件刑事卷宗卷三第13、14頁），自無重覆傳訊
        之必要；證人甲○○於本院審理時證稱：本件模具保管
        單上面是伊簽名的，因為那時候公司的名字更換，從亞
        旭公司改為加大公司，至於為什麼會改，伊也不知道，
        至於模具保管單要從亞旭公司改為加大公司，是總經理
        許志帆要伊這樣做的，他說模具已經由亞旭公司賣給AR
        S ，但因為我們是幫ARS 的生產者，一般都是生產者保
        管模具，所以還是由加大公司出名等語（見本院90年度
        自更（一）字第4 號刑事卷宗卷一第332 頁），是依證
        人丙○○、甲○○之證詞，亦不足認被告己○○○、乙○○有何自訴意旨所指侵占犯行。
（四）就自訴事實（四）之部分：
  １、被告己○○○於85年2 月16日代表自訴人與代表美國ARS
      公司之昱匯公司負責人庚○○簽立買賣合約書，將自訴人
      所有之36組模具出售予ARS 公司，昱匯公司並開立金額合
      計為8,024,300 元之支票3 紙（發票人均為彰化商業銀行
      復興分行，票據號碼分別為EU0000000 、EU0000000 、EU
      0000000 ，發票日分別為85年5 月20日、25日、27日，票
      面金額分別為2,628,650 元、2,628,650 元、2,767,000
      元）予證人許志帆（時任亞旭公司總經理）以做為貨款之
      支付等情，業據許志帆於臺灣臺北地方法院審理時陳述明
      確（見該院92年度自更（一）字第56號刑事卷宗卷三94年
      3 月9 日審判筆錄），復有買賣合約書（見本院85年度自
      字第157 號刑事卷宗卷二第68-1頁）、支票3 紙（見前開
      卷第70頁）在卷可按。前開模具既經亞旭公司以買賣方式
      轉讓予昱匯公司，亞旭公司並取得對價8,024,300 元，自
      難認被告己○○○、庚○○有何意圖為自己不法之所有而
      侵占前揭模具之犯行。
  ２、至前開3 紙支票雖存入被告己○○○之帳戶內，然許志帆
      於臺灣臺北地方法院審理時陳述稱：伊收受上開3 紙支票
      後，係將之存入己○○○在第一銀行中壢分行所開立之帳
      號00000000000 號帳戶內，並遵照戊○○之指示，分別於
      85年11月11日、13日、15日提領、償還亞旭公司對鑫壯公
      司金額各為2,580,000 元、2,009,150 元（9,150 元係利
      息）之借款，及亞旭公司對王蘇民之欠款3,412,100 元等
      語（見該院92年度自更（一）字第56號刑事卷宗卷三第40
      、41頁），核與證人戊○○於該院審理時證述稱：將模具
      賣給昱匯公司係董事會之決定，便由己○○○去賣，取得
      之貨款中，由伊親自帶著王蘇民去領現金258 萬元，還給
      鑫壯公司，因為鑫壯公司是W/T 公司（WOLVERINE TRENTR
      ADE CO.INC）的國內代理商，W/T 公司曾匯了一筆錢進世
      華銀行給自訴人，但被世華銀行查扣無法動用，自訴人急
      需用錢，即商請鑫壯公司先借錢給自訴人使用，故取得貨
      款後，先領出258 萬元償還鑫壯公司，之後則將存摺、印
      章交由許志帆去處理公司應付之債務，應該還剩下一些款
      項尾數在己○○○的帳戶裡等語（見前開案件卷宗卷三第
      48頁正反面）互核相符，並有被告己○○○上開第一銀行
      中壢分行帳戶之存提明細（見前開案件卷宗卷二第285 頁
      至第296 頁）、取款憑條、提領人資料、匯款申請書代收
      入傳票（見前開案件卷宗卷五第33頁至第38頁）、證人戊○○提出之存證信函、世華銀行兌換水單及手續費收據（
      見前開案件卷宗卷三第55頁至第58頁）在卷可憑；及許志
      帆提出證人戊○○交付予伊之82年6 月30日鑫壯公司借款
      予自訴人匯款傳票、王蘇民投資款項收據（見前開案件卷
      宗卷五第46、47頁）以證明自訴人欠款之事實。從而，昱
      匯公司所交付之上揭3 紙支票雖存入被告己○○○之帳戶
      ，然絕大部分款項嗣已匯出予鑫壯公司負責人賴伯堅、王
      蘇民，以清償自訴人對外之欠款，自難認被告己○○○有
      將該3 紙支票之貨款予以侵占入己之犯行。
  ３、自訴人代理人壬○○於臺灣臺北地方法院92年度自更（一
      ）字第56號案件審理時雖指稱自訴人在84年後並無積欠鑫
      壯公司任何款項，業據證人戊○○於另案中證述甚明，而
      計志帆所提出82年6 月30日匯款傳票所示之該筆借款（20
      0 萬元），伊早已償還，故自訴人並無償還鑫壯公司款項
      之必要云云。然查，證人戊○○雖曾於本院86年度易字第
      2190號壬○○被訴侵占案件審理時以告訴人身分表示：從
      伊84年底接手公司後，鑫壯公司並無主張要自訴人清償借
      款，亦無任何人來公司主張有借款情形等語（見92年度自
      更（一）字第56號刑事卷宗卷五第128 頁），然對照證人
      戊○○曾於臺灣臺北地方法院審理時明確證稱85年11月11
      日提領之現金258 萬元，係交予鑫壯公司賴伯堅以償還欠
      款，另剩餘的500 多萬元則交由許志帆用以清償自訴人其
      他的欠款等語（見前開案件刑事卷宗卷三第48頁正反面）
      ，顯見證人戊○○於另案中所為證詞，應非指其於84年底
      接手公司後，自訴人已無任何先前留下而尚未清償之欠款
      ，而係指其於84年底接手之後，自訴人並無再新增任何欠
      款之意。再觀諸證人戊○○所交付予許志帆之欠款憑據，
      日期係在84年底以前，是自訴人欲以證人戊○○於另案之
      陳述，佐證自訴人並無償還鑫壯公司欠款之必要，尚乏所
      據。另自訴人於前開案件中庭呈世華銀行匯出匯款用紙1
      紙（見前開案件卷宗卷五第71頁），欲證明82年6 月30日
      鑫壯公司匯予自訴人之2 百萬元，業已清償完畢，惟鑫壯
      公司係W/T 公司在臺灣之代理商，依自訴人提出鑫壯公司
      傳真予自訴人之函件中（見前開案件卷宗卷四第28頁至第
      49頁），可知自訴人與鑫壯公司間確有密切之往來，是2
      者間之款項往來是否僅有該2 百萬元？自訴人82年7 月6
      日匯至賴伯堅帳戶內之2 百萬元，性質為何？是否係為了
      償還借款？即便係償還借款，是否係償還82年6 月30日償
      還借款？即便係償還借款，是否係償還82年6 月30日所匯
      之該筆借款？僅憑該紙世華銀行匯出匯款用紙之內容，實
      無法得悉，自訴人亦未再進一步提出證據加以說明，而賴
      伯堅業已死亡，此業據許志帆於該案審理時陳明在卷，自
      訴人亦不表爭執，亦無從傳訊賴伯堅釐清此部分事實，故
      尚難以前開自訴人提出之世華銀行匯出匯款用紙，即遽認
      自訴人已無積欠鑫壯公司任何款項。
  ４、自訴人代理人壬○○於臺灣臺北地方法院92年度自更（一
      ）字第56號案件審理時雖另主張王蘇民所交付之股款（即
      該案件卷宗卷五第70頁所載），自訴人亦已償還，許志帆
      再匯款341 萬餘元予王蘇民，自屬侵占云云。然查，王蘇
      民此處所繳交之股款，依收據上之記載為6 百萬元，金額
      不在少數，繳交股款時既開立收據為憑，於返還股款時，
      更應立下字據或收回繳款之正本以資證明，若如壬○○所
      言，王蘇民上開增資股款業經自訴人退還，何以竟無任何
      簽收字據，且增資股款之收據正本尚由許志帆持有中？自
      訴人雖提出4 紙支票存根（見前開案件卷宗卷五第130 頁
      ）欲佐證其上開所述，然許志帆否認上開4 紙支票存根上
      所示之支票，即係用以退還王蘇民股款，另觀諸該4 紙支
      票存根上，並無任何人簽收，雖於受款人處標明「退股」
      字樣，惟何人註明尚未可知，不足以認定該4 張支票即係
      用以返還股款之用；又依世華銀行中壢分行90年2 月16日
      （九○）世中壢字第0009號函文內容，可知上開4 紙支票
      係由訴外人陳有煉提示兌現（見前開案件卷宗卷五第132
      頁），而陳有煉尚於本院86年度易字第2190號壬○○被訴
      侵占案件中證稱：上開4 紙支票係第一證券員工打電話要
      伊去跟許董（即許志帆之父親）拿的，因為許志帆欠伊錢
      ，該4 張支票係償還許志帆對伊之借款等語（見前開案件
      卷宗卷五第136 頁），徵諸上開事證，無論許志帆或係王
      蘇民，均非曾持有上開票據之人，而係許志帆之父親持有
      上開支票，縱該4 張支票最後係用以償還許志帆對他人之
      借款，惟在自訴人未能提出其他佐證之情形下，支票開立
      之原因為何仍未可知，自難遽以推論上開4 張支票即係用
      以退還王蘇民增資股款。從而，許志帆本於證人戊○○所
      交付之王蘇民投資股款證明正本，依證人戊○○指示給付
      款項予王蘇民，亦無何侵占之犯意，自更無從認被告己○○○有何侵占犯行可言。
（五）就自訴事實（五）之部分：
      自訴意旨指稱被告己○○○召集亞旭公司股東會，決議將
      公司負責人壬○○變更為己○○○，而自訴人代理人壬○○不服該決議，取回刻有「亞旭股份有限公司，負責人壬○○」等字樣之統一發票專用章2 枚後，被告己○○○仍
      盜用刻有「亞旭股份有限公司，負責人壬○○」等字樣之
      統一發票專用章蓋用於出售模具予昱匯公司之發票上云云
      ，固有發票1 紙在卷可佐（見本院85年度自字第157 號刑
      事卷宗卷二第69頁），然查，證人戊○○於偵查及本院審
      理時證稱：亞旭公司在壬○○經營期間有3 個發票章，因
      要辦理更新發票章需將原始公司登記證及發票章繳回，但
      壬○○不願交出原始發票章及公司登記證，所以無法更新
      發票章，而公司經辦業務的時候，就必需蓋章，是公司承
      辦人員蓋的，並非己○○○蓋的等語（見臺灣桃園地方法
      院檢察署89年度偵字第373 號偵查卷宗卷一第137 頁、本
      院90年度自更（一）字第4 號刑事卷宗卷一第126 頁），
      而自訴人代理人壬○○曾於85年2 月3 日自亞旭公司攜出
      公司發票章2 枚，此為壬○○所不爭執，並有貨物出門許
      可單1 紙在卷可參（見臺灣桃園地方法院檢察署85年度偵
      字第7980號偵查卷宗第54頁），而股份有限公司之業務繁
      雜，本有不同人員分別負責、辦理相關業務，被告己○○○斯時雖掛名亞旭公司負責人，自亦不可能事必躬親，尚
      難因被告己○○○為亞旭公司負責人，即遽認其確有盜用
      前開統一發票專用章之情事。況營業人銷售貨物或勞務，
      依法本應開立統一發票交付予買受人，本件開立上開發票
      之營業人即為自訴人亞旭公司，在銷售貨物予客戶時，開
      立統一發票予買受人本即為其業務之一，雖因壬○○將自
      訴人公司之原始發票章2 枚攜走，致自訴人不及變更稅籍
      資料及統一發票專用章，而延用原先所刻印之統一發票專
      用章，惟本件自訴人既有出售模具予昱匯公司之事實（詳
      前述），依此而開立統一發票，殊不因此而生任何損害於
      自訴人，尚難論以偽造私文書罪。
（六）就自訴事實（六）之部分：
      自訴人指稱被告己○○○及乙○○於85年4 月10日以假租
      賃方式將自訴人生產汽車水箱之水槽射出模具12組（型號
      9679、9870、935 、1577、9056、9677、9054、新象、88
      2 、9316、MARCH 、嘉年華）出租予加大公司後加以侵占
      云云，惟查：
  １、加大公司於85年3 月25日向ARS 公司承租模具，復於85年
      4 月10日向自訴人承租前述12組模具；嗣因自訴人內部有
      經營權的糾紛，自訴人代理人壬○○於85年6 月1 日將加
      大公司人員逐出工廠，被告乙○○欲另覓地點經營，無意
      間在鴻昇倉儲股份有限公司（下簡稱鴻昇倉儲公司）楊梅
      倉庫發現向自訴人承租之部分模具及設備零件（按該模具
      及設備零件係壬○○囑癸○○於85年8 月26日自亞旭公司
      內搬至鴻昇倉儲公司楊梅倉庫內存放），便於85年9 月6
      日以竊盜為由向桃園縣政府警察局楊梅分局報案，請求警
      方搜索鴻昇倉儲公司楊梅倉庫，而扣得模具數組、散熱片
      機（含刀片組）、瓦斯燃燒機、空氣試壓機之零件及射出
      滑塊等物，法院並將上開查扣之物品交由被告乙○○保管
      ，而自訴人也以被告乙○○有侵占罪嫌對其提出訴訟，嗣
      因自訴人與加大公司間之訴訟延滯許久，被告乙○○向AR
      S 公司及自訴人承租模具之契約也已到期，被告乙○○乃
      決定不再續租，便將模具分別歸還予ARS 公司與自訴人，
      惟自訴人出租之模具部分因當時經營權仍未確定歸屬，壬○○無法確定自訴人負責人為何人，故被告乙○○即將應
      返還自訴人之模具、設備零件裝進3 只木箱，交由許志帆
      處理等情，業經被告乙○○於臺灣臺北地方法院審理亞旭
      公司自訴許志帆涉嫌侵占案件審理時陳述稱：85年6 月1
      日，壬○○拿了1 個法院還沒有確定的判決霸佔伊之工廠
      ，只有人可以出來，其他的東西及器具、物料都被壬○○
      扣住，當時這些東西被留在現場，沒有被搬走（之後有部
      分遭王蘇民扣押，詳後述），伊就尋求法律途徑，當時伊
      的工廠淪陷，原物料都被他控制，所以伊另外找地點經營
      ，在出租的資訊上面看到了鴻昇倉儲公司也要出租，伊看
      地點不錯，所以過去看，鴻昇的老闆帶伊去看廠房的大小
      ，無意間伊發現加大公司遺失的模具被藏在那裡，所以伊
      就去楊梅分局報案，也提出這些東西的證明文件，所以警
      方請搜索票去搜索，後來法院將東西交給伊保管，但因伊
      暫時還沒有找到廠房，所以伊將模具等放在楊梅高獅路的
      萬倉倉儲公司，大約付了一年的租金，官司一直沒有定案
      ，後來伊覺得很渺茫，訂單也沒有，所以決定不做了，倉
      儲的錢也沒有付了，當時也沒有錢付，另外伊跟自訴人及
      ARS 公司承租的模具也到期了，所以伊將向ARS 公司租的
      模具還給ARS 公司在臺灣的代理商昱匯公司，自訴人的部
      分則因當時自訴人內部經營權有爭執，壬○○來告伊侵占
      ，伊出庭時，有告知檢察官這些東西是伊租的，後來伊請
      檢察官幫忙查自訴人負責人，當時壬○○說因為判決還沒
      有確定，所以不知道誰是負責人，伊原本希望法院幫忙處
      理，因為伊不想再保管那些機具，但沒有下文，伊就拜託
      許志帆幫伊處理；就設備部分，伊所保管的這些東西只是
      部分的小零件，在伊工廠的機具是伊向中租迪和公司買的
      ，那些機具原來是自訴人所有，但因為自訴人欠中租迪和
      公司款項，中租迪和公司將機具拍賣，伊便將機具買斷，
      所謂機具就是整個生產線；伊交給許志帆的東西就是從鴻
      昇倉儲公司查封物品中屬於自訴人所有的，伊交給他時是
      用3 個舊的木箱裝好等語綦詳（見臺灣臺北地方法院92年
      度自更（一）字第56號刑事卷宗卷三第43頁反面、第44頁
      ）相符，復經許志帆於該案審理時陳述稱：乙○○有交給
      伊3 箱東西，裡面有2 組半模具，但是是3 樣東西，其中
      有1 樣東西是供另外2 組用的，機器拆下來的零件都在箱
      子裡，還有模具上面的滑塊，滑塊有2 袋，但有幾組伊不
      記得了等語（見臺灣臺北地方法院92年度自更（一）字第
      56 號 刑事卷宗卷三第44頁反面），並有搜索扣押證明筆
      錄（其上記載扣押之物為模具（型號為4124號上下、9450
      號、9368號上下、9194號、7202號上下、9303號、935 號
      、97 36 號、9056號下等）、散熱片機、瓦斯燃燒機、空
      氣試壓機、射出滑塊）、ARS 公司與加大公司之租賃契約
      書、本院86年度易字第2189號判決書在卷可參（見臺灣臺
      北地方法院92年度自更（一）字第56號刑事卷宗卷二第74
      頁、第99頁、本院85年度自字第157 號刑事卷宗卷二第85
      頁）。
  ２、另查，王蘇民於85年7 月5 日以亞旭公司積欠其2 百萬元
      為由，向本院聲請對亞旭公司之財產為假扣押，本院並於
      85年7 月5 日以85年度全九字第1987號裁定准許之，嗣於
      85年7 月14日，由本院人員會同王蘇民至桃園縣楊梅鎮○○路○ 段718 之1 號查封亞旭公司所有之模具（編號為10
      51、9870、881 、9673、981 、980 、E358、882 、FS20
      、92 64 、2216、新象、嘉年華、9054、A5等）等財產，
      嗣由證人戊○○代理亞旭公司與王蘇民成立調解，王蘇民
      即將所扣押之物品返還亞旭公司，由被告己○○○具名受
      領，嗣後再交由許志帆保管等情，此經許志帆於臺灣臺北
      地方法院92年度自更（一）字第56號刑事案件審理時陳稱
      ：模具是己○○○收的，然後交給伊，伊則交給公司的管
      理部門等語，且有假扣押聲請狀、本院85年度全九字第
      1987號民事裁定、85年度執全字第1558號假扣押執行筆錄
      、本院85年度壢調字第507 號調解筆錄、移交證明書（分
      見臺灣臺北地方法院92年度自更（一）字第56號刑事卷宗
      卷一第72頁至第77頁、卷二第106 頁至第108 頁、90年度
      自字第513 號刑事卷宗第24頁）。
  ３、綜上所述，自訴意旨雖指稱亞旭公司與加大公司間就前開
      模具之租賃契約乃虛偽不實，認被告己○○○、乙○○共
      謀侵占前述12組模具，惟該12組模具確係由加大公司向亞
      旭公司所承租，且該模具或係被告乙○○於遭逐出公司後
      ，無意間在鴻昇倉儲公司楊梅倉庫發現部分模具及設備零
      件而報警處理，經警扣押後，嗣由被告乙○○交予許志帆
      保管；或係經王蘇民向本院聲請扣押後，嗣由戊○○代理
      亞旭公司與王蘇民成立調解，王蘇民即將所扣押之物品返
      還亞旭公司，由被告己○○○具名受領，嗣後再交由許志
      帆保管。至自訴人代理人壬○○指訴前述之模具、設備零
      件等遭被告等人擅自運往大陸，然又無法提出任何證明，
      而前開模具嗣雖不知去向，惟許志帆於臺灣臺北地方法院
      92年度自更（一）字第56號刑事案件審理時陳稱：伊將模
      具與三箱機具，均放置在一個工廠的車棚裡，並請那裡的
      警衛賴意利幫忙看管，伊隨後出國，回國後東西就不知去
      向，賴意利人也不在臺灣，聽說回大陸去了，伊無法找到
      賴意利等語，此與證人許奇山於該案審理時證述：賴意利
      係伊之戰友，伊曾經到楊梅幼獅工業區找賴意利，一起住
      了1 個多月，賴意利說他要幫一個老闆看管東西，請伊幫
      忙一起搭一個棚子把東西放進去，伊有看到三個大箱子和
      模具，伊後來離開那裡的時候，那些東西都還在；賴意利
      現在人在大陸等語（見該案卷卷五第66頁、第67頁）互核
      相符，是亦難認前開模具係遭被告己○○○、乙○○所侵
      占。
（七）就自訴事實（七）之部分：
      自訴意旨認被告己○○○、乙○○共謀侵占自訴人所有之
      車牌號碼AC-8227 號、KA-2298 號、LC-8 560號、LC-925
      7 號、RM-726號車輛。惟查，
  １、車牌號碼RM-726號大貨車部分，業據自訴人代理人壬○○
      於本院審理時陳稱：RM-726號大貨車業經伊取回，故伊認
      為這部車並沒有被侵占等語（見本院90年度自更（一）字
      第4 號刑事卷宗卷二93年10月22日審判筆錄），故被告己○○○、乙○○此部分侵占犯嫌尚有未足。
  ２、車牌號碼AC-8227 號、KA-2298 號、LC-8560 號、LC-925
      7 號車輛業經亞旭公司轉讓予德彰金屬有限公司（以下簡
      稱德彰公司）乙節，業經證人即德彰公司負責人丁○○於
      本院審理時結證在卷（見本院90年度自更（一）字第4 號
      刑事卷宗卷二95年8 月11日審判筆錄），並有證明書1 紙
      （見本院90年度自更（一）字第4 號刑事卷宗卷一第353
      頁）在卷可按，此部分事實應屬無疑。
  ３、至前開車輛移轉予德彰公司之原因，證人丁○○於本院訊
      問時結證稱：伊公司是交貨予台勛公司，台勛公司則是交
      貨予亞旭公司，因為亞旭公司積欠台勛公司貨款未付，所
      以台勛公司也無法付款予伊公司，所以才會協議由台勛公
      司將其對亞旭公司之債權移轉予伊公司，並由亞旭公司將
      其名下之4 輛車輛移轉予伊公司以抵償債務等語，經核與
      證人丁○○於86年6 月17日出具之證明書上所載台勛公司
      於84年11月、12月份積欠德彰公司貨款1,376,215 元，亞
      旭公司亦積欠台勛公司貨款638,895 元，經協議由台勛公
      司讓與其對亞旭公司之債權予德彰公司，並由亞旭公司以
      其所有之車牌號碼AC-8227 號（折價40,000元）、KA-229
      8 號（折價45,000）、LC-8560 號（折價130,000 元）、
      KC-9257 號（折價25,000元）車輛抵償債務等情互核相符
      ，並有債務清償與債權讓與協議書1 紙附卷可參（見本院
      90年度自更（一）字第4 號刑事卷宗卷一第354 頁），證
      人丁○○與亞旭公司既無任何生意往來，與自訴人代理人
      壬○○亦素不相識，衡情當無甘冒偽證之責而為虛偽陳述
      之必要，故其證詞應屬翔實可採。
  ４、自訴人雖提出汽車買賣合約書3 紙（見本院90年度自更（
      一）字第4 號刑事卷宗卷二95年6 月12日自訴人聲請調查
      證據狀附件），主張依該3 紙買賣合約書所載亞旭公司與
      德彰公司間就前開車輛之買賣價格分別為車牌號碼AC-822
      7 號─10,000元、LC-8560 號─150,000 元、KC-9257 號
      ─150,000 元，與前開證明書所載AC-8227 號（折價40,0
      00元）、LC-8560 號（折價130,000 元）、KC-9257 號（
      折價25,000元）之內容有所出入，故認前開證明書係事後
      簽立，與事實不符云云。然證人丁○○於本院訊問時結證
      稱：伊公司當初要接受這些車輛時，是先估算一個大概的
      價格，再簽署汽車買賣合約書，因為要辦理過戶，一定要
      簽買賣合約書，但後來伊找中古車商來估價，因這幾台車
      都蠻舊的，有的車子還泡過水，所以實際估價結果並沒有
      原先汽車買賣合約書所寫的價格那麼高，所以伊才再寫1
      張證明書寫明車子實際折價之價格等語（見本院95年8 月
      11 日 審理筆錄），而車牌號碼AC-8227 號、KA-2298 號
      、LC-8560 號、LC-9257 號車輛之出廠年份分別為76年、
      80 年7月、80年7 月及81年2 月，亦有車號查詢汽車車籍
      資料4 紙在卷可按，與證人丁○○所稱前開車輛均甚為老
      舊乙節相符，再佐以既係公司用車，耗損程度當較一般私
      家用車嚴重，其市價衡情當不甚高，難認前開折讓價格有
      何不合理之處。自訴人僅憑前開汽車買買合約書與證明書
      上所載之汽車折讓價格不符，即遽予推斷前揭證明書係事
      後簽立，而認證人丁○○之證詞虛偽不實，尚屬無據。
  ５、自訴人雖另提出零用金申請單、統一發票各2 紙、裕豐汽
      車修理廠車輛委修單1 紙（見本院90年度自更（一）字第
      4 號刑事卷宗卷二95年6 月12日自訴人聲請調查證據狀附
      件），認前開車輛實際上均在被告乙○○所成立之加大公
      司占有使用中，而主張被告己○○○、乙○○共謀侵占前
      揭車輛云云，然觀諸自訴人提出之85年5 月9 日之零用金
      申請單、統一發票（營業人為裕達汽車工業社）各1 紙，
      其上並未記載委由裕達汽車工業社維修之車輛車號為何，
      自無從證明與本案有何關聯；裕豐汽車修理廠車輛委修單
      1 紙上所載維修車輛之車號為RM-726號，而該車業由自訴
      人取回，無從認係遭被告己○○○、乙○○侵占，業如前
      述；至85年5 月16日之零用金申請單、統一發票上雖記載
      車牌號碼LC-8560 號車輛於85年5 月16日曾因加油而支出
      500 元，而統一發票所載買受人為加大公司，惟依前開汽
      車買賣合約書所載，亞旭公司與德彰公司係於85年5 月20
      日簽立車牌號碼LC-8560 號車輛之買賣合約書，則縱使加
      大公司於車牌號碼LC-8560 號車輛出售予德彰公司前有使
      用該車，亦難據以推論被告己○○○、李碧連確有侵占該
      車輛之犯行。
（八）就自訴事實（八）之部分：
  １、自訴意旨主張前開貨款係經GO/DAN公司及鑫壯公司匯入被
      告己○○○於第一商業銀行中壢分行所申請之帳號000000
      00000 號帳戶內，固據其提出匯入匯款交易憑證、匯款明
      細、匯款單為證（見本院85年度自字第157 號刑事卷宗卷
      一第273 至279 頁），惟前開貨款之所以匯入被告己○○○前揭帳戶內，係因斯時亞旭公司之債信不佳，惟恐若囑
      客戶將貨款匯入自訴人之帳戶內，將遭債權人聲請扣押或
      遭銀行主張抵銷，故經由自訴人董事會於84年12月28日決
      議由被告己○○○提供其私人帳戶及支票供自訴人使用，
      以辦理公司財務及國外匯款事宜等情，此經證人戊○○於
      本院審理時證稱：因為亞旭公司從84年12月開始退票，列
      為拒絕往來戶，所以才經由董事會決議將貨款匯入己○○○個人帳戶內等語（見本院90年度自更（一）字第4 號刑
      事卷宗卷二93年5 月19日審判筆錄），並有委託契約書、
      董事會會議紀錄各1 份在卷可參（見本院85年度自字第15
      7 號刑事卷宗卷二第111 至113 頁），且觀諸前揭匯入匯
      款交易憑證、匯款明細、匯款單、董事會會議紀錄之內容
      ，GO/DAN公司及鑫壯公司匯款之時間分別在85年2 月至同
      年4 月間，而董事會決議日期則為84年12月28日，亦與證
      人戊○○前開證詞相符，足徵前開貨款之所以匯入被告己○○○之個人帳戶，係因董事會決議由被告己○○○提供
      其私人帳戶及支票供自訴人使用之故，此部分事實應屬無
      疑。
  ２、至自訴意旨雖指稱前開款項匯入被告己○○○之帳戶後，
      被告己○○○均未繳回公司，故認該款項係遭被告己○○○所侵占云云，惟自訴人就此並未提出任何事證，另證人
      戊○○於本院訊問時證稱：匯入己○○○帳戶內之款項均
      係用於支付員工薪水、貨款等語，並提出現金支出傳票、
      請款單、零用金申請單為證（見本院85年度自字第157 號
      刑事卷宗卷二第114 頁紙袋內附），而前開貨款匯入被告
      己○○○之帳戶後，斯時自訴人公司既尚未解散，為使公
      司能夠正常運作，自仍需支付員工薪資、貨款、日常業務
      費用等開銷，況被告己○○○斯時雖為自訴人之負責人，
      然公司平時係由總經理許志帆負責公司之實際業務，戊○○為特別助理，此經證人許志帆於本院審理時證述明確（
      見本院85年度自字第157 號刑事卷宗卷一第240 頁正面）
      ，另參諸前述卷附之現金支出傳票、請款單、零用金申請
      單，其上均無被告己○○○之簽名或用印，大多係證人許
      志帆、戊○○之簽名，此與證人許志帆前開證述互核一致
      ，是亦難認被告己○○○對匯入其前揭帳戶之上開貨款之
      每一筆支出的用途、去處均知情。至自訴人雖聲請調閱被
      告己○○○前開帳戶之交易明細，然既無從認被告己○○○對匯入其前揭帳戶之上開貨款之用途均知情，本院認並
      無調查之必要，附予敘明。
  ３、自訴人雖另提出買匯水單、交易憑證、出口報單、發票、
      匯款回條聯、銷貨應收帳款收款（入金）日報表、出貨單
      編號及廠商記錄簿（見本院85年度自字第157 號刑事卷宗
      卷二第242 至377 頁）等為證，惟出口報單僅能證明亞旭
      公司出貨予國外客戶，至國外公司有無依約付款，無從依
      上開書證證明之；至銷貨應收帳款收款（入金）日報表部
      分，證人戊○○於本院審理時證稱：85年3 月的貨款有的
      是支票，而非全部是現金，而且85年3 月份的貨也有因瑕
      疵而遭退貨扣款，所以有些紀錄僅是公司之出貨紀錄而非
      已收入之帳款等語（見本院85年度自字第157 號刑事卷宗
      卷二第224 頁反面），而觀諸銷貨應收帳款收款（入金）
      日報表之記載，其上登載所收入之貨款大多是以支票支應
      ，且支票發票日大多係在日報表登載日期之後（以前開卷
      宗第276 頁之日報表為例，登載日期為85年1 月11日，然
      所收入之支票發票日為85年1 月10日、1 月14日、2 月15
      日、3 月10日、3 月31日、3 月25日），此與證人戊○○
      前開證詞相符，是僅憑該日報表亦無從認定自訴人確有實
      際收入該貨款。縱認亞旭公司確有收入前開款項，惟自訴
      人亦未提出其他事證以證明該款項確遭被告己○○○侵占
      入己，僅空言主張前開款項未入公司帳冊，進而片面推論
      被告己○○○將前開款項侵吞入己，實嫌速斷。
（九）就自訴事實（九）之部分
      自訴意旨雖指稱被告己○○○、乙○○有侵占自訴人所有
      之水箱零件共計2,508 件之情事，並提出出口報單3 紙、
      亞旭公司貨櫃裝櫃記錄3 紙（裝櫃日期分別為85年5 月7
      日、9 日、21日）為證（見本院85年度自字第157 號刑事
      卷宗卷一第279 頁至第284 頁）。依該3 紙出口報單之記
      載，貨物輸出人均為加大公司，雖該3 紙出口報單上記載
      之貨物型號、數量，與自訴人提出之亞旭公司貨櫃裝櫃記
      錄3 紙上所記載之貨物型號、數量相符，惟被告乙○○供
      稱：亞旭公司貨櫃裝櫃記錄是伊公司員工拿來用的，前開
      水箱零件均是伊經營之加大公司所製造的，與亞旭公司無
      關等語，核與證人即在其中85年5 月21日貨櫃裝櫃記錄上
      「業務部」欄簽名之馮繞琦於本院審理時結證稱：伊於85
      年3 月1 日進加大公司受僱於乙○○，主要負責倉庫之進
      料、出貨，一直做到壬○○於85年6 月份強行進入工廠才
      離職，加大公司於85年3 月份接收，4 月份開始進原料，
      5 月份出的貨都是加大公司的，員工都是加大公司付薪水
      ，亞旭公司貨櫃裝櫃記錄在公司內任何人都可以撿到等語
      互核相符（見本院85年度自字第157 號刑事卷宗卷二第77
      頁），而加大公司既於85年3 月開始承租原亞旭公司廠址
      而營業，因圖一時便利或因時間緊迫不及印製加大公司名
      義之裝櫃記錄表，遂沿用亞旭公司所遺留之裝櫃記錄表，
      此亦不違常情，在別無其他積極證據可資佐證之情形下，
      尚難僅因使用亞旭公司名義之貨櫃裝櫃記錄表，即遽認前
      開水箱零件確係亞旭公司所生產，而認被告己○○○、乙○○確有共謀將該水箱零件出售國外客戶而加以侵占之犯
      行。
（十）就自訴事實（十）之部分：
      自訴意旨雖指稱被告己○○○有侵占進口水箱120 個、內
      銷汽車水箱702 個，並曾於85年4 月8 日將型號882 之水
      箱200 個送至瓦特公司併櫃，惟不見發票、帳冊，而認被
      告己○○○涉有侵占犯行云云，然自訴人就此雖提出銷貨
      單14紙為證（見本院85年度自字第157 號刑事卷宗卷二第
      378 頁至第384 頁），惟觀諸該14紙銷貨單，其上雖記載
      銷售貨品之品名／規格與數量，客戶名稱及備註欄分別登
      載「東旂」、「送至瓦特併櫃」，惟該14紙銷貨單上均無
      被告己○○○或其他負責公司業務之戊○○、許志帆等人
      之簽名或用印，該14紙銷貨單之真實性實屬有疑，況依該
      14紙銷貨單上所載日期係在85年3 月至5 月間，而被告乙○○於85年3 月間即開始承租原亞旭公司廠址而營業，業
      如前述，在自訴人並未提出其他積極證據之情況下，亦難
      僅憑該14紙銷貨單即認其上所載貨品確係自訴人所有，而
      認被告己○○○確有前開犯行。
四、綜上所述，本件依自訴人提出之證據，尚不足以證明被告等
    犯罪。此外，復查無其他任何積極確切之事證足資證明被告
    等確有自訴意旨所指之犯行，揆諸前揭判例意旨，渠等犯罪
    自屬不能證明，自應為被告等無罪之諭知。
五、臺灣桃園地方法院檢察署檢察官移送併案審理意旨另略以：
    被告己○○○於85年4 、5 月間，授意、串同亞旭公司外銷
    業務胡秀伶，將亞旭公司所生產之汽車水箱及零件，以許志
    帆之妻王蘇民為負責人所成立之佳大國際股份有限公司（以
    下稱佳大公司）之名義出口6 筆，合計8,476,871 元。另由
    胡秀伶開立亞旭公司之銷貨統一發票4 張，買受人為佳大公
    司，合計5,305,691 元，總計13,782,561元，侵占入己。因
    認被告己○○○此部分亦涉有侵占罪嫌。然本件既為被告己○○○無罪之認定，公訴人另以92年度偵字第2625號移送併
    案審理，認被告己○○○前開行為亦涉侵占罪嫌部分，即與
    本件自訴部分無裁判上一罪關係。本院就移請併案審理部分
    ，依法不得予以審判，該部分自應退回公訴人另為處理，附
    此敘明。
貳、反訴部分：
一、反訴意旨略以：被告壬○○明知乙○○並未將亞旭公司所有
    之車牌號碼AC-8227 號、KA-2298 號、LC-8 560號、LC-925
    7 號、RM-726號車輛侵占入己，竟意圖使乙○○受刑事處分
    ，虛偽捏造乙○○有侵占前開車輛之犯行而提出自訴。因認
    被告壬○○涉有誣告罪嫌。
二、按提起自訴之被害人犯罪，與自訴事實直接相關，而被告為
    其被害人者，被告得於第一審辯論終結前，提起反訴，刑事
    訴訟法第338 條固定有明文。惟刑事自訴案內之被告，得於
    辯論終結前提起反訴者，以訴訟主體同一為要件，質言之，
    即當事人之易位，反訴之被告必須為自訴之原告，如自訴案
    內之被告，對於案外之第三人提起反訴，則訴訟主體各別，
    自屬另一訴訟關係，與反訴性質不合，此有最高法院21年非
    字第116 號判例意旨可資參照。
三、經查，本件自訴意旨一、（七）部分係主張被告乙○○侵占
    自訴人亞旭公司所有之車輛，被害人為亞旭公司，故自訴人
    即應係亞旭公司，壬○○係亞旭公司之代表人，非提起自訴
    之人，被告乙○○既主張此部分自訴事實虛偽不實而有誣告
    情事，揆諸前開說明，只得對亞旭公司提起反訴，被告乙○○若認壬○○有誣告或妨害信譽情事，只得另案訴請究辦，
    尚不得對之提起反訴。揆諸前揭說明，被告乙○○對壬○○
    提起反訴，自訴程序違背規定，依刑事訴訟法第343 條準用
    同法第303 條第1 款，本件自應諭知不受理之判決。
據上論斷，應依刑事訴訟法第343 條、第301 條第1 項、第303
條第1 款，判決如主文。
中    華    民    國    95    年    8     月    21    日
                  刑事第十庭  審判長法  官  江德民
                                    法  官  柯姿佐
                                    法  官  蔡和憲
上正本證明與原本無異。
如不服本判決書，應於送達後10日內，向本院提出上訴狀。
                                    書記官  常毓生
中    華    民    國    95    年    8     月    22    日


司法院資訊處製作；財團法人民間司法改革基金會備份。
